【裁判字號】    91,自,810
【裁判日期】    920116
【裁判案由】    誹謗
【裁判全文】
臺灣臺北地方法院刑事判決                          九十一年度自字第八一０號
    自  訴  人  乙○○  男  民.
    代  理  人  丙○○  男  民.
    被      告  甲○○  男  民.
右列被告因誹謗案件，經自訴人提起自訴，本院判決如左：
    主      文
甲○○無罪。
    理      由
一、自訴意旨如附件之自訴狀所載。
二、按犯罪事實應依證據認定之，無證據不得推定其犯罪事實。又不能證明被告犯罪
    者，應諭知無罪之判決，刑事訴訟法第一百五十四條、第三百零一條第一項分別
    定有明文。又事實之認定，應憑證據，如未能發現相當證據，或證據不足以證明
    ，自不能以推測或擬制之方法，為裁判基礎（最高法院四十年台上字第八六號判
    例參照）；再刑法第三百十條之誹謗罪，其構成要件乃必以行為人基於毀損他人
    名譽之故意而為該條所定之行為方有該當，若行為人之所為非出於誹謗之故意，
    即難繩之以行為人該條之誹謗罪，且刑法上之誹謗罪，其構成要件乃必以行為人
    意圖散布於眾，而對不特定之多數人指摘或傳布足以毀損他人名譽之事方有該當
    ，如行為人僅傳達一定之事項於特定人，即不足以當之（本院卷附最高法院八十
    八年度台非字第二一號判決所揭示之旨參照）。
三、按自訴人認被告甲○○涉有前揭犯行，其所依憑之證據及理由無非係以被告寄發
    存證信函與龐建國、秦慧珠二位立法委員，且在該存證信函中指摘足以毀損其名
    譽之事項為據，並提出前開存證信函一份為證。
四、訊據被告固不否認有於民國九十一年四月二十六日寄發存證信函一紙，其正本係
    寄給自訴人，副本則寄送給自訴人之配偶何盛翎、自訴人之胞兄崔鼎元及龐建國
    、秦慧珠二位立法委員等事實，核與自訴人就此部分所供述之情節相符，惟堅決
    否認有任何誹謗自訴人之犯行，辯稱：我之所以會發文給立法委員乃是因為自訴
    人由不法之管道獲得我還有我姐姐吳惠真、姐夫周子昌、葉國明等人之勞保機密
    資料，並開始不斷打電話到吳惠真、周子昌家裡及葉國明之公司騷擾，所以我才
    去函給立法委員，希望立法委員能夠用公權力去查查看是那個單位之公務人員將
    勞保機密資料洩漏給自訴人，而且我在存證信函中所寫的都事實實，我絕對沒有
    誹謗自訴人之意思等語。
五、本院經查：
  (一)自訴人代理人於本院九十一年十二月九日審理時供稱自訴人確實有打電話給被告
    之大姐、大姊夫及二姊夫，而且自訴人是從勞保資料上得到被告大姐、大姊夫及
    二姊夫之資料，但是其對於自訴人如何取得這些資料，並不清楚（當日審判筆錄
    參照），則由自訴人代理人上開供述以觀，被告所辯稱自訴人確實有取得其姐姐
    吳惠真、姐夫周子昌、葉國明等人之勞保資料，並打電話給吳惠真等人節，應堪
    採信，而再觀諸以被告於前開存證信函中係載明「您（按指自訴人）由不正當之
    違法管道，獲取我本人和家人之勞保等屬個人隱私資料，隨後您更打電話到我大
    姐吳惠真、二姐夫葉國明公司騷擾，... 並將此函謹呈立法委員龐建國先生、秦
    慧珠小姐，盼其使用人民所賦與得國會調查，將那些為了個人私利，而出賣百姓
    大眾資料之公務人員繩之以法。．．．」等語，亦徵被告所辯其將此信函之副本
    抄送二位立法委員乃係因希望立法委員能夠用公權力去查查看是那個單位之公務
    人員將其親戚之勞保資料洩漏給自訴人乙節為真實，是被告僅將上開存證信函傳
    達於特定之二位立法委員，且係希望立法委員調查究竟為孰將其親戚之勞保資料
    交予自訴人，核諸前揭說明，自難認被告所為已該當於刑法上加重誹謗罪之構成
    要件。
  (二)至於被告在前開存證信函中敘及自訴人涉嫌於「九十一年二月二十五日毆打自訴
    人之配偶何盛翎（何員已對自訴人提出傷害之控訴）」乙節，經本院依職權向台
    灣基隆地方法院檢察署調閱該署九十一年度偵字第一七六五號案卷核閱發現，自
    訴人之配偶何盛翎確實有以自訴人於九十一年二月二十五日對其傷害為由，而向
    司法警察機關提出告訴，此有該案之全部卷證影本附本院卷可稽，足徵被告於前
    開存證信函所載之此部分情節，要與事實相符；且該署檢察官係於九十一年六月
    間方以自訴人之罪嫌不足對自訴人為不起訴之處分，而被告係於九十一年四月二
    十八日即寄出前開存證信函，其有何未卜先知之能力可以預知檢察官會於二個月
    後對自訴人為不起訴之處分，因此被告在上開存證信函中記載自訴人涉嫌於「九
    十一年二月二十五日毆打自訴人之配偶何盛翎（何員已對自訴人提出傷害之控訴
    ）」乙節，要與事實相符，更不能以此認被告有何刑法上加重誹謗之犯行。
六、綜上所述，自訴人認被告所涉有之加重誹謗犯行，因被告所為尚未該當於刑法上
    加重誹謗罪之構成要件，自難由本院繩之以被告加重誹謗罪之罪責，此外復查無
    其他積極證據足資證明被告有何加重誹謗之犯行，既不能證明被告犯罪，核諸前
    揭說明，自應由本院為被告無罪之諭知。
據上論斷，應依刑事訴訟法第三百四十三條、第三百零一條第一項，判決如主文。
中      華      民      國    九十二    年      一      月     十六     日
                                  臺灣臺北地方法院刑事第三庭
                                      法  官  葉建廷
右正本證明與原本無異
如不服本判決應於送達後十日內向本院提出上訴狀
                                      書記官  許婉如
中      華      民      國    九十二    年      一      月     十六     日


司法院資訊處製作；財團法人民間司法改革基金會備份。
